【裁判字號】    90,上易,191
【裁判日期】    891114
【裁判案由】    贓物
【裁判全文】
臺灣高等法院刑事判決                              九十年度上易字第一九一號
    上  訴  人
    即  被  告  甲○○
右上訴人即被告因贓物案件，不服臺灣桃園地方法院八十九年度易字第一八二一號，
中華民國八十九年十一月十四日第一審判決（起訴案號：臺灣桃園地方法院檢察署八
十九年度偵字第四八六三號）提起上訴，本院判決如左：
    主  文
原判決撤銷。
甲○○無罪。
    理  由
一、公訴意旨略以：上訴人即被告甲○○（下稱被告）於民國八十八年十月二日下午
    十一日時許，在桃園市○○路、中正路遊藝場門口，明知李國華所交付之和信電
    訊行動電話ＩＣ卡卡號碼0000000000號（該卡係以被害人乙○○所失
    竊之軍人證所申請）為來路不明之卡片，竟仍予以收受，嗣經被害人發覺報警查
    獲，始知上情，因認被告涉有贓物罪嫌云云。
二、按犯罪事實應依證據認定之，無證據不得推定其犯罪事實；又不能證明被告犯罪
    者，應諭知無罪之判決，刑事訟訴法第一百五十四條、第三百零一條第一項分別
    定有明文。次按刑事訴訟法上所謂定犯罪事實之證據，係指足以認定被告確有犯
    罪行為之積極證據而言，該項證據自須適合於被告犯罪事實之認定，始得作為斷
    罪之資料，而認定不利於被告之事實，須依積極證據，苟積極證據不足為不利於
    被告事實之認定時，即應為有利於被告之認定，更不必有何有利之證據，最高法
    院二十九年上字第三一○五號、三十年上字第八一六號分別著有判例可資參照。
三、訊據被告就其於右揭時、地，自案外人李國華處收受上開和信公司行動電話00
    00000000號ＩＣ卡（ＳＩＭ卡），並加以使用且未依限繳費之事實固不
    諱言，惟堅決否認有何收受贓物犯行，辯稱：是李國華說渠朋友申請的卡可以先
    借伊用幾天，伊有問如何繳費，伊並不知該卡有問題，乙○○打電話給伊時，伊
    就主動告知姓名，出面解決，並無違法認識等語。
四、公訴人認被告涉有收受贓物罪嫌無非以被告於收受該卡時，已對該卡之來心存懷
    疑，可知被告該卡為贓物已有預見，且衡情若該卡為合法門號，焉有不需繳費之
    理？被告既有此預見，而仍使用達三十次之多，足見被告主觀上具有收受贓物之
    犯意，並佐以和信電訊保證金收據、申請表、ＩＣ卡為其主要論據。
五、然查：
（一）如前述，被告就其於右揭時、地，自案外人李國華處收受上開和信公司行動電
      話卡號0000000000號ＩＣ卡（ＳＩＭ卡），並加以使用且未依限繳
      費之事實均不諱言，惟查本件被告被訴之罪嫌為收受贓物罪，是本件首應究明
      者厥為被告所收受究為何物？果被告所收受者僅係前述ＩＣ卡（ＳＩＭ卡）者
      ，該ＩＣ卡（ＳＩＭ卡）究否係刑法上所謂之贓物？
（二）查案外人李國華於原審八十九年九月二十八日訊問時供稱：「（八十八年十月
      二日晚上十時有無在桃園市○○路的遊樂場交付0000000000號手機
      ＩＣ卡給被告？）無，是在九月二十日大地震前那晚上他（指被告）來我家，
      他看到辦好門號，就說他的電話沒繳費快被停掉，他就向我借我說我朋友還沒
      要來拿就借他，才借了三、四天就被警查獲。」等語（見原審卷第四十四頁）
      ；經核證人李國華此部分之供述與被告稱其自李國華處取得00000000
      00號ＩＣ卡之供述相符，足證被告自案外人李國華處所收受之者僅和信公司
      行動電話卡號0000000000號ＩＣ卡（ＳＩＭ卡），被告自始並未自
      李國華處收受被害人所遺失之軍人身分證，要無疑義。
（三）而前述和信公司行動電話卡號0000000000號ＩＣ卡（ＳＩＭ卡），
      係由案外人李國華利用被害人所遺失者之軍人身分證，以被害人之名義向和信
      公司提出申請後，經和信公司審核相關之申請資料後，始核發之事實，亦據案
      外人李國華於檢察官偵查、原審審理時供述明確（見偵查卷第二十六頁、原審
      卷第四十四頁）。
（四）按刑法上所謂贓物，係指因財產犯罪所得之財物而言；雖刑法第三百四十九條
      所規定之贓物，依同條第三項之規定，不以侵害財產法益所得原物之本體為限
      ，尚包括「因贓物變得之財物」；惟所謂「因贓物變得之財物」係指由贓物直
      接變易而成之物，如以贓物為對價所取得之物，或變更贓物之原體製作成另一
      物者是；並不包括不變更贓物之原物或原有狀態，而另間接延生之物。查前述
      ＩＣ卡（ＳＩＭ卡）既係經和信公司審核有關之申請資料後始核發，則該ＩＣ
      卡（ＳＩＭ卡）即係不變更贓物即被害人所遺失之軍人身分證之原物或原有狀
      態，另因他人（案外人李國華和信公司）之行為而間接延生之物，準此，則該
      ＩＣ卡（ＳＩＭ卡）即非刑法第三百四十九條第三項所稱之「因贓物變得之財
      物」。而由前引被告及案外人李國華之供述，被告既自始未收受被害人所遺失
      之軍人身分證，被告所收受者僅係和信公司所核發之ＩＣ卡（ＳＩＭ卡），是
      被告即無收受贓物之可言。
六、此外復查無其他積極證據足資證明被告有何收受贓物犯行，是不能證明被告犯罪
    ，爰應為其無罪之諭知。
七、原審就被告自案外人李國華處所收受之前述ＩＣ卡（ＳＩＭ卡）是否具贓物之性
    質，未詳予審究，即遽論被告以收受贓物罪責，並逕予審究未起訴之不法詐得財
    產上之利益部分，而予科刑，顯有未洽；被告上訴意旨雖未就此部分具體指摘原
    判決不當，惟其否認此部分犯罪，非無理由，自應由本院將原判決撤銷改判，另
    為被告被訴贓物部分無罪之諭知。
八、另被告明知該ＩＣ卡係案外人李國華利用被害人乙○○所遺失之軍人身分證，偽
    以被害人乙○○之名義向和信公司申領而得，被告未經被害人乙○○之同意，即
    遽加以使用且不依規定繳納有關之費用，其有為自己不法之意圖而詐得財產上之
    利益，甚為顯然，惟本件檢察官起訴之贓物之部分，既經本院判決無罪，則被告
    不法詐得財產上之利益部分，即非起訴效力所及，此部分即非本院所得逕予審究
    ，此部分應由檢察官另行依法處理，附此敘明。
據上論斷，應依刑事訴訟法第三百六十九條第一項前段、第三百六十四條、第三百零
一條第一項，判決如主文。
本案經檢察官覃正祥到庭執行職務。
中      華      民      國      九十      年      二      月    二十七  日
                              臺灣高等法院刑事第十庭
                                  審判長法  官  溫  耀  源
                                        法  官  何  菁  莪
                                        法  官  林  銓  正
右正本證明與原本無異。
不得上訴。
                                        書記官  吳  美  貞
中      華      民      國      九十      年      三      月      五    日


司法院資訊處製作；財團法人民間司法改革基金會備份。
